【裁判字號】    98,交聲,1545
【裁判日期】    981111
【裁判案由】    聲明異議
【裁判全文】
臺灣彰化地方法院交通事件裁定       98年度交聲字第1545號
移送機關即
原處分機關  交通部公路總局臺中區監理所彰化監理站
異  議  人
即受處分人  甲○○
上列異議人即受處分人因違反道路交通管理處罰條例案件，對於
交通部公路總局臺中區監理所彰化監理站98年10月13日彰監四字
第裁64-I00000000號處分不服，聲明異議，本院裁定如下：
    主  文
異議駁回。
    理  由
一、原處分意旨略以：異議人即受處分人（下稱異議人）甲○○
    於民國98年10月02日23時57分許，騎乘車牌號碼TCN-037號
    輕型機車，在彰化市○○路與忠誠路路口處，有「拒絕接受
    酒精濃度測試之檢定」之違規，為彰化縣警察局彰化分局員
    警以彰警交字第I00000000號舉發違反道路交通管理事件通
    知單依法舉發，並於98年10月13日經原處分機關依道路交通
    管理處罰條例第35條第4項、第67條第2項前段規定，以彰監
    四字第裁64-I00000000號裁決書，裁處罰鍰新臺幣（下同）
    6萬元，吊銷駕駛執照，3年內禁考，於法應無不合等語。
二、異議意旨略以：本人胞弟妻離子散，又有自殺紀錄，於近日
    投靠本人，予以收留。事發當日，因唸他少抽煙，及負氣離
    家，於深夜11點多仍遍尋不著之下，正巧遇見警察，一時心
    急，顧不得喝點酒，趨前請問是否看見有人提行李經過；當
    時本人內心十分著急，深怕來不及找到胞弟，胞弟又一時想
    不開，再次尋短路，非惡意拒絕酒測。本人相當清楚騎車不
    能喝酒，但實在是事出有因，才喝酒騎車上路並且自投羅網
    ，懇請法官體恤本人當時的處境及心情，能予以通融，為此
    聲明異議，爰請撤銷原處分等語。
三、按汽車（包括機器腳踏車）駕駛人拒絕酒精濃度測試之檢定
    者，處6萬元罰鍰，並當場移置保管該汽車及吊銷該駕駛執
    照；又汽車駕駛人，曾依道路交通管理處罰條例第35條第4
    項前段規定吊銷駕駛執照者，3年內不得考領駕駛執照，道
    路交通管理處罰條例第35條第4項前段、第67條第2項前段分
    別定有明文。上揭立法意旨，係因人酒後注意力、反應力均
    較常人為低，若駕車上路，對路上其他汽車或行人之生命、
    身體安全均存有危險性，故特立法嚴禁酒後駕車，以保障路
    上過往車輛及行人之法益，並課予汽車駕駛人有接受酒精濃
    度測試檢定之義務，便利測試檢定作業之及時順利實施，以
    取得客觀正確之判測結果，進而防免可能產生之交通事故，
    是汽車駕駛人遇有警員測試檢定，即應配合受檢，不得以任
    何理由拒絕或拖延，否則即屬違反上開規定，應受裁罰。
四、經查：
  (一)本件異議人於上揭時、地騎乘車牌號碼TCN-037 號輕型機
      車，因酒醉騎車，而由彰化縣警察局彰化分局員警盤查，
      並請異議人接受酒精測試，惟經異議人拒絕受測等情，有
      上揭舉發通知單及裁決書各1紙附卷可稽，且為異議人所
      不爭執，亦有異議人提出之聲明異議狀1紙在卷足憑，是
      此部分之事實，應堪認定。
  (二)異議人又稱希以情理法處理本件違規事件云云。惟查，按
      立憲主義之現代民主法治國家，凡事講究依法行政。雖然
      法律不外乎人情，但關於人情、義理，主要係在制定法律
      之時即需加以考量，亦即立法機關在制定法律之時，其考
      慮順序是情、理、法，必須考量法律制定後，是否違反人
      性，執行時有無窒礙難行之處；然一旦法律制定後，執法
      人員之考量，則應改為法、理、情，除非法律賦予執法人
      員行政裁量權，讓執法人員可依個案決定責任輕重外，否
      則均應一體適用，對於違規者科以相同之處罰，以免違反
      公平正義，使人民對政府機關失去信賴。本件異議人應確
      實遵守交通法規、配合酒測，尚不得因個人因素而為卸免
      行政罰之理由。況原處分機關之裁罰並無違法或不當之情
      形，作為適法性審查之司法機關，自不得基於所謂情理法
      之考量，而濫行撤銷原處分機關依法所為之處分。
五、綜上，本件違規事實明確，原處分爰引首開規定裁處異議人
    罰鍰6 萬元，並吊銷駕駛執照，3 年內不得考領駕駛執照，
    核無不當，本件異議為無理由，應予駁回。
六、爰依道路交通管理處罰條例第87條，道路交通案件處理辦法
    第19條，裁定如主文。
中    華    民    國    98    年    11    月    11    日
                  交通法庭   法  官   吳俊螢
以上正本證明與原本無異
如不服本裁定，應於裁定送達後五日內向本院提出抗告狀(須附
繕本 )。
中    華    民    國    98    年    11    月    11    日
                             書記官   林怡吟


司法院資訊處製作；財團法人民間司法改革基金會備份。
